臺灣彰化地方法院民事裁定
110年度監宣字第65號
聲  請  人  黃如君  

相  對  人  黃正龍  


關  係  人  黃正雄  


上列聲請人聲請監護宣告事件，本院裁定如下：
    主      文
宣告黃正龍（民國00年00月00日生、國民身分證號碼：Z0000000
00號）為受監護宣告之人。
選定黃如君（民國00年0月0日生、國民身分證號碼：Z000000000
號）為受監護宣告之人之監護人。
指定黃正雄（民國00年0月00日生、國民身分證號碼：Z00000000
0號）為會同開具財產清冊之人。
聲請程序費用由受監護宣告之人負擔。
    理    由
一、聲請意旨略以：聲請人為相對人之妹，相對人因思覺失調症
    ，致不能為意思表示或受意思表示，或不能辨識其意思表示
    之效果。為處理祖先遺留之財產，爰依民法第14條之規定，
    請求對相對人為監護宣告，為此請求選定聲請人為相對人之
    監護人，並指定相對人之弟即關係人黃正雄為會同開具財產
    清冊之人等語。
二、按對於因精神障礙或其他心智缺陷，致不能為意思表示或受
    意思表示，或不能辨識其意思表示之效果者，法院得因本人
    、配偶、四親等內之親屬、最近一年有同居事實之其他親屬
    、檢察官、主管機關、社會福利機構、輔助人、意定監護受
    任人或其他利害關係人之聲請，為監護之宣告，民法第14條
    第1項定有明文。次按受監護宣告之人應置監護人。法院為
    監護之宣告時，應依職權就配偶、四親等內之親屬、最近一
    年有同居事實之其他親屬、主管機關、社會福利機構或其他
    適當之人選定一人或數人為監護人，並同時指定會同開具財
    產清冊之人。法院為前項選定及指定前，得命主管機關或社
    會福利機構進行訪視，提出調查報告及建議。監護之聲請人
    或利害關係人亦得提出相關資料或證據，供法院斟酌。法院
    選定監護人時，應依受監護宣告之人之最佳利益，優先考量
    受監護宣告之人之意見，審酌一切情狀，並注意下列事項：
    (一)受監護宣告之人之身心狀態與生活及財產狀況。(二)受
    監護宣告之人與其配偶、子女或其他共同生活之人間之情感
    狀況。(三)監護人之職業、經歷、意見及其與受監護宣告之
    人之利害關係。(四)法人為監護人時，其事業之種類與內容
    ，法人及其代表人與受監護宣告之人之利害關係。民法第11
    10條、第1111條、第1111條之1分別定有明文。再按監護宣
    告之裁定，於裁定送達或當庭告知法院選定之監護人時發生
    效力；監護宣告裁定經廢棄確定前，監護人所為之行為，不
    失其效力，家事事件法第169條第1項、第170條第1項分別定
    有明文。
三、經查，聲請人所主張之事實，有戶籍謄本、身心障礙證明影
    本(第1類、中度)、同意書、親屬系統表等件為據，本案經
    本院在鑑定人即秀傳醫療財團法人彰濱秀傳紀念醫院黃桂耀
    醫師做鑑定，前開鑑定醫師所為之鑑定意見認：「參、檢查
    結果：...二、精神狀態檢查：鑑定時黃男情緒尚穩，意識
    清醒，注意力略分散，臉部表情略焦慮，言談音量尚可，話
    量普通表達能力略差，偶有回答問題跳題、語無倫次之情形
    。黃男認知功能輕度障礙判斷力障礙，且仍有被害妄想、關
    係妄想及聽幻覺干擾等現象。」、「肆、鑑定結果：綜合黃
    男精神疾病史及晤談之結果，就精神醫學之觀點，黃男長期
    精神病於精神科住院，疾病呈現慢性退化，有反應遲鈍、思
    考空乏、思考鬆散情形，黃男住院中有時有大小便失禁及需
    他人協助且自理沐浴之情形。黃男於心理測驗魏式智力分數
    為六十八分，智能反應與理解能力明顯較正常人下降，達輕
    度智能不足患者之智能範圍。黃男因長期精神病功能退化對
    外界現實判斷及理解力明顯減弱已達監護宣告之嚴重度。」
    等情，有秀傳醫療財團法人彰濱秀傳紀念醫院110年11月25
    日彰濱(醫)字第110161號函暨司法精神鑑定報告書一份及本
    院訊問筆錄在卷可稽。故聲請人聲請對相對人為監護之宣告
    ，為有理由，應予准許，爰宣告相對人為受監護宣告之人。
四、本件相對人既經監護宣告，業如前述，揆諸前揭規定，自應
    為其選定監護人及指定會同開具財產清冊之人。查聲請人及
    關係人黃正雄均為相對人之弟妹，而相對人之父已歿，母則
    為受監護宣告人，相對人於住院前均與其母及關係人黃正雄
    同住，相對人之日常開銷均由母親之勞保退休金及聲請人資
    助支付，堪認該2人均能盡力維護相對人之權益等情，並提
    出同意書、親屬系統表、戶籍謄本、相對人之中華民國身心
    障礙證明正反面影本等件為證。本院審酌聲請人、關係人黃
    正雄分別為相對人之妹及弟，與相對人關係非常密切，且均
    同戶籍，由渠等分別擔任相對人之監護人、會同開具財產清
    冊之人，應符合相對人之最佳利益，爰裁定如主文第2、3項
    所示。
五、末依民法第1113條準用同法第1099條、第1099條之1之規定
    ，於監護開始時，監護人黃如君對於受監護宣告之人黃正龍
    之財產，應會同關係人黃正雄於2個月內開具財產清冊，並
    陳報法院，於開具完成並陳報法院前，監護人對於受監護宣
    告之人之財產，僅得為管理上必要之行為，併此指明。
六、依家事事件法第164條第2項，裁定如主文。 
中　　華　　民　　國　　110 　年　　12　　月　　13　　日
               家事法庭  法　　　官 王美惠
以上正本係照原本作成。
如對本裁定抗告，須於裁定送達後十日之不變期間內，向本院提
出抗告狀，並繳納抗告費新臺幣1千元。
中　　華　　民　　國　　110 　年　　12　　月　　13　　日
                         書　記　官　林子惠